臺灣高等法院民事判決　　　　　　　　 100年度訴易字第41號
原　　　告　黃坤鴻　新竹縣芎林.
被　　　告　彭德煥　基隆市○○.
上列當事人間因侵權行為損害賠償事件，原告提起刑事附帶民事
訴訟，經本院刑事庭移送前來（100 年度附民字第97號），本院
於民國100 年11月2 日言詞辯論終結，判決如下：
    主      文
被告應給付原告新臺幣肆拾壹萬壹仟捌佰伍拾肆元，及自民國一
百年四月二十三日起至清償日止，按年息百分之五計算之利息。
原告其餘之訴駁回。
訴訟費用由被告負擔二分之一，餘由原告負擔。
    事實及理由
一、原告主張被告於民國（下同）99年3 月29日凌晨零時20分許
    ，在基隆市○○區○○街65號前，因債務清償糾紛與原告發
    生爭執，竟出拳毆打原告臉部致受有上排牙齒鬆動（右上犬
    齒、左上第一小臼齒、左上第二小臼齒、左上第一大臼齒等
    鬆動，其中右上犬齒須拔除）、牙齦表淺損傷及右臉挫傷等
    傷害，原告延醫治療已支出醫療費新臺幣（下同）1,854 元
    ，將來並需再支付重建上顎牙齒醫療費63萬元，被告應依民
    法第184 條第1 項前段、第213 條第3 項賠償原告上開費用
    。原告遭被告毆打成傷，致需拔牙影響美觀且造成生活不便
    ，精神受有痛苦，被告亦應依民法第195 條第1 項規定賠償
    原告非財產上損害20萬元。總計被告應賠償原告83萬1,854
    元，爰依侵權行為法律關係提起本訴，聲明求為判決被告應
    給付原告83萬1,854 元，及自起訴狀送達翌日起至清償日止
    ，按年息5%計算之利息等情。
二、被告則辯稱：原告誇大傷勢，應鑑定其傷是否新傷等語，並
    聲明請求駁回原告之訴。
三、經查，原告主張被告於前揭時地毆打原告致受上排牙齒鬆動
    （右上犬齒、左上第一小臼齒、左上第二小臼齒、左上第一
    大臼齒等鬆動，其中右上犬齒須拔除）、牙齦表淺損傷及右
    臉挫傷之事實，為被告所不爭（見本院卷第48頁言詞辯論筆
    錄），且有原告於被告被訴傷害之臺灣基隆地方法院檢察署
    99年度偵字第2404號案件中，所提出之衛生署竹東醫院於原
    告受傷當日出具之診斷證明書附於該偵查卷可稽，此經本院
    調取上開偵查卷宗核閱明確（見外置同案號影印卷宗第8 頁
    ），被告並因此一犯行經本院於100 年5 月5 日以100 年度
    上易字第731 號刑事判決以傷害罪判處有期徒刑五月得易科
    罰金確定在案，亦有該刑事判決附卷可稽（見本院卷第3 至
    6 頁），應堪信原告之主張為真實。
四、按因故意或過失，不法侵害他人之權利者，負損害賠償責任
    ；負損害賠償責任者，除法律另有規定或契約另有訂定外，
    應回復他方損害發生前之原狀。債權人並得請求支付回復原
    狀所必要之費用，以代回復原狀；不法侵害他人之身體、健
    康，被害人雖非財產上之損害，亦得請求賠償相當之金額，
    民法第184 條第1 項前段、第213 條第1 項及第3 項、第
    195 條第1 項分別定有明文。被告不法侵害原告之身體，既
    足認定，原告主張依上開規定請求被告賠償損害，即屬有據
    。茲就原告請求被告賠償之各項金額，分述如下：
  (一)已支出之醫療費用部分：原告主張遭被告毆傷經延醫治療已
    支出醫療費1,854 元一節，業據其提出醫療費用收據為證（
    見附民卷第6 頁），且為被告所不爭（見本院卷第48頁筆錄
    ），堪信為真正。此部分係被告因身體受損致生之財產上損
    害，自應由被告如數賠償。
  (二)將來治療傷勢所需費用部分：原告另主張伊將來需再支出上
    排齒顎之治療費用63萬元等情，並提出光明牙醫診所診斷證
    明書為證（見本院卷第17頁）。被告雖否認該證明書之真正
    ，惟查該證明書已蓋有診所暨院長及診治醫師之印章，而原
    告係在提出本件民事訴訟前之刑事程序中，即已提出該證明
    書，此經本院調取本院100 年度上易字第731 號刑事卷核閱
    明確（見外置同案號影印卷第8 頁背面），尚非本件起訴後
    臨訟所提。且原告遭被告毆傷乃被告不爭之事實，被告並已
    經判刑確定，而原告提出傷勢之證明衡情亦無困難，理應無
    甘冒偽造文書罪刑風險於本件訴訟提出偽造證明書之必要。
    堪認上開診斷證明書之證據能力並無欠缺。況被告於本件準
    備程序經檢送準備程序筆錄繕本通知到庭，無故不到場亦未
    提出書狀答辯以對原告之主張及舉證表示爭執（參本院卷第
    13至14頁準備程序筆錄、第15頁送達證書、第19至20頁準備
    程序筆錄），依民事訴訟法第276條第1項規定意旨，亦不得
    再於準備程序終結後之言詞辯論期日再事爭執。被告空言否
    認上開診斷證明書之真正，並謂原告之傷勢應再鑑定是否舊
    傷云云，尚無可採。然依上開診斷證明書病名欄記載：「上
    顎前牙區（右上側門牙至左上側門牙）缺牙、左上犬齒根尖
    囊腫及左上小臼齒牙周病」，及醫師囑言欄記載「建議患者
    拆除左上舊牙橋、拔除左上犬齒及小臼齒並同時進行刮除治
    療根尖囊腫。後續建議患者接受上顎前牙、左上缺牙重建，
    進行人工植牙處理合併骨頭重建。上顎前牙區重建費用預計
    至少27萬元整（包含骨頭重建）；左上重建費用預計至少36
    萬元整（包含鼻竇增高術及骨頭重建）」等情（見本院卷第
    17頁），顯示該診斷書預估治療範圍包括「上顎前牙（右上
    側門牙至左上側門牙）」及「左上齒顎」部分，對照原告於
    刑案偵查中所提出之衛生署竹東醫院於原告受傷當日出具之
    診斷證明書（見外置臺灣基隆地方法院檢察署99年度偵字第
    2404號影印卷宗第8頁）所載原告「右上犬齒、左上第一小
    臼齒、左上第二小臼齒、左上第一大臼齒鬆動，需拔除右上
    犬齒」之傷勢，顯然上開診斷書預估治療範圍其中「上顎前
    牙（右上側門牙至左上側門牙）」部分，並非原告受傷當時
    之新傷，此徵諸原告受傷之初至基隆長庚醫院急診之病歷亦
    載有「old tooth loss（按：舊牙缺牙）」之檢查記錄（見
    外置臺灣基隆地方法院99年度簡上字第230號刑事影印卷第4
    頁背面），亦可得證。是堪認上開診斷書所預估治療之「上
    顎前牙（右上側門牙至左上側門牙）」部分，應非被告傷害
    原告所造成。則該部分費用27萬元，自不得命被告負擔。至
    其餘左上齒顎部分之傷勢，核與上述原告受傷當時之竹東醫
    院診斷及基隆長庚醫院急診病歷之記載無不符，其治療費用
    36萬元堪認係屬回復原告受被告傷害前之原狀所必要之費用
    ，原告依民法第213條第3項規定請求被告賠償此部分費用，
    尚無不合。
  (三)非財產上損害部分：原告主張因遭被告傷害，受有精神痛苦
    ，請求非財產上損害賠償20萬元。本院審酌原告遭被告毆打
    致受上排牙齒鬆動（右上犬齒、左上第一小臼齒、左上第二
    小臼齒、左上第一大臼齒等鬆動，其中右上犬齒須拔除）、
    牙齦表淺損傷及右臉挫傷，其肉體、精神確受有痛苦，及原
    告現年56歲，學歷初中，經營鴻偉通運有限公司，月收入約
    10萬至15萬元不等，名下財產約值1,500 萬元；被告現年60
    歲，專科畢業，偶爾打工駕駛遊覽車，月收入約2 萬元，名
    下無財產，均經兩造陳明在卷（見本院卷第48頁背面筆錄）
    並有兩造之財產資料及勞保紀錄可稽（見本院卷第26至43頁
    ）等一切情狀，認原告請求賠償非財產上損害金額20萬元尚
    嫌過高，應核減為5 萬元，始屬適當。是原告於此範圍之請
    求，尚無不合。逾此數額之請求，則不能准許。
五、綜上所述，原告得請求被告賠償之數額，共計41萬1,854 元
    （1,854 ＋36萬＋5 萬＝41萬1,854 ）。末按給付無確定期
    限者，債務人於債權人得請求給付時，經其催告而未為給付
    ，自受催告時起，負遲延責任。其經債權人起訴而送達訴狀
    ，與催告有同一之效力；又遲延之債務，以支付金錢為標的
    者，債權人得請求依法定利率計算之遲延利息；應付利息之
    債務，其利率未經約定，亦無法律可據者，週年利率為百分
    之五，民法第229 條第2 項、第233 條第1 項前段、第203
    條定有明文。被告經原告起訴請求賠償上開損害而未為給付
    ，原告自得依上開規定請求被告加付利息。
六、從而，原告請求被告給付41萬1,854 元，及自起訴狀繕本送
    達被告翌日即100 年4 月23日起至清償日止，按年息5%計算
    之利息部分，為有理由，應予准許；逾此範圍之請求，為無
    理由，應予駁回。
七、本件事證已臻明確，兩造其餘主張陳述及所提之證據，經審
    酌後認於判決結果無影響，爰不另一一論駁，附此敘明。
八、據上論結，本件原告之訴為一部有理由，一部無理由，依民
    事訴訟法第79條，判決如主文。
中    華    民    國   100    年    11    月    16    日
                    民事第十九庭
                        審判長法  官  魏麗娟
                              法  官  吳麗惠
                              法  官  黃明發
正本係照原本作成。
不得上訴。
中    華    民    國   100    年    11    月    16    日
                              書記官  顧哲瑜